【裁判字號】    89,台上,1511
【裁判日期】    890323
【裁判案由】    違反麻醉藥品管理條例
【裁判全文】
最高法院刑事判決                              八十九年度台上字第一五一一號
    上  訴  人  甲○○
右上訴人因違反麻醉藥品管理條例案件，不服台灣高等法院台中分院中華民國八十六
年十二月二十三日第二審判決（八十六年度上訴字第二○七六號，起訴案號：台灣南
投地方法院檢察署八十五年度偵字第四○五八號、八十六年度偵字第九○四號），提
起上訴，本院判決如左：
    主  文
上訴駁回。
    理  由
一、關於販賣化學合成麻醉藥品部份：
按刑事訴訟法第三百七十七條規定：上訴於第三審法院，非以判決違背法令為理由，
不得為之。是提起第三審上訴，應以原判決違背法令為理由，係屬法定要件。如果上
訴理由狀並未依據卷內訴訟資料，具體指摘原判決不適用何種法則或如何適用不當，
或所指摘原判決違法情事，顯與法律規定得為第三審上訴理由之違法情形，不相適合
時，均應認其上訴為違背法律上之程式，予以駁回。本件原判決維持第一審論處上訴
人甲○○連續非法販賣化學合成麻醉藥品罪刑之判決，駁回其在第二審之上訴。係綜
核證人李怡芳、黃建智、黃瓊嶢及張淑靜之指證，南投縣警察局埔里分局通訊監察譯
文，錄音帶，法務部調查局檢驗通知書暨扣案之化學合成麻醉藥品安非他命（下稱安
非他命）等證據為論據，認定上訴人意圖營利，基於販賣安非他命之概括犯意，以每
台兩新台幣（下同）三萬元之代價向綽號「阿兄」之不詳姓名者販入安非他命後，自
民國八十二年迄八十六年一月十四日之間，在南投縣埔里鎮○○街十二號，以每包重
約零點二公克一千元或一錢八千元之價格，連續非法販賣安非他命予李怡芳十餘次，
每次售賣三至五千元不等；黃建智七、八次，每次一包一千元；黃瓊嶢一次，一包一
千元；張淑靜二次，每次一包一錢八千元。嗣為警查獲，扣得上訴人所有供販賣所用
之安非他命二十九包（淨重三一點八一公克，包裝重十二點○六公克）之事實，已詳
敘其證據取捨及認定之理由。而以上訴人所辯：伊與張淑靜、李怡芳有過節，被拖下
水，且不識黃建智、黃瓊嶢二人云云；黃瓊嶢、李怡芳於審判中亦附和其說詞，核係
卸責、迴護之詞，無足採信，均於理由內逐一指駁。復說明上訴人販入安非他命價格
每台兩三萬元，亦即每公克八百元，其以約○點二公克一千元或一錢八千元之價格賣
出，自有營利之意圖，至臻明確，犯行足堪認定等情綦詳。所為論斷，俱有卷內證據
資料足憑，從形式上觀察，原判決並無違背法令之情形存在。查證據之取捨及證據之
證明力如何，均屬事實審法院得自由裁量、判斷之職權，苟其此項裁量、判斷，並不
悖乎通常一般之人日常生活經驗之定則或論理法則，又於判決內論其何以作此判斷
之心證理由者，即不得任意指摘其為違法，據為提起第三審上訴之合法理由。又犯罪
之時間，旨在辨別犯罪之個別性，除有特殊情形外，並非構成犯罪事實之要素，如依
訴訟資料之記載已達於可得而定之程度，而無礙於其犯罪個別性之辨別者，自不生違
背法令之問題。原判決認定上訴人自八十二年迄八十六年一月十四日之間，連續非法
售賣安非他命予李怡芳等人，其犯罪時間已屬可得而定。至上訴人於何時向綽號「阿
兄」者販入安非他命則無礙於犯罪個別性之辨別，且上訴人於八十五年九月二十四日
為警查獲，經檢察官諭知交保在外，又復連續售賣安非他命予李怡芳、黃建智、張淑
靜迄八十六年一月十四日止，已據該等證人供證甚詳（見偵字第四○五八號卷第二五
、三二一、三七七頁，偵字第九○四號卷第四二頁），原判決雖疏未於事實、理由欄
內為詳實之記載與說明，但為卷內證據資料所得考見，並經踐行調查、審理程序，此
項事實認定究於判決主旨無生影響，自不得據為提起第三審上訴之適法理由。又扣案
之安非他命二十九包，警局搜索扣押證明筆錄雖記載重量為四十七點四公克，然經送
請法務部調查局鑑驗結果，淨重為三一點八一公克，包裝重為十二點○六公克，原審
以法務部調查局鑑驗之重量較為精確，資為沒收之依據，亦無認定事實與卷內資料不
符之違誤。上訴意旨置原判決上開明確論斷於不顧，對原審採證、認事、及證據證明
力之審判職權行使，任憑己見，漫指原判決違法。然其所指摘者均為單純事實上之爭
辯，要非適法之第三審上訴理由。是上訴意旨所指摘原判決違法情事，顯與法律規定
得為第三審上訴理由之違法情形，不相適合。揆諸首開說明，其上訴為違背法律上之
程式，應予駁回。
二、關於吸用化學合成麻醉藥品部份：
按最重本刑為三年以下有期徒刑、拘役或專科罰金之罪，經第二審判決者，不得上訴
於第三審法院，刑事訴訟法第三百七十六條第一款定有明文。本件上訴人關於非法吸
用化學合成麻醉藥品部分，原判決係依行為時麻醉藥品管理條例第十三條之一第二項
第四款論處罪刑。查該罪名係屬刑事訴訟法第三百七十六條第一款之案件，既經第二
審判決，自不得上訴於第三審法院，上訴人就此部分竟一併提起上訴（未說明一部上
訴者，視為全部上訴），顯為法所不許，應併予駁回。
據上論結，應依刑事訴訟法第三百九十五條前段，判決如主文。
中      華      民      國    八十九    年      三      月    二十三    日
                              最高法院刑事第六庭
                                  審判長法官  紀  俊  乾
                                        法官  黃  正  興
                                        法官  陳  東  誥
                                        法官  張  春  福
                                        法官  韓  金  秀
      右正本證明與原本無異
                                              書  記  官
中      華      民      國    八十九    年      三      月    二十八    日


司法院資訊處製作；財團法人民間司法改革基金會備份。
